【裁判字號】    99,交聲,960
【裁判日期】    990928
【裁判案由】    違反道路交通管理處罰條例聲明異議
【裁判全文】
臺灣桃園地方法院刑事交通事件裁定     99年度交聲字第960號
原處分機關  交通部公路總局臺中區監理所
異  議  人  甲○○
上列異議人因違反道路交通管理處罰條例案件，對於交通部公路
總局臺中區監理所中華民國99年3月2 日裁監稽違字第裁61─
000000000 號裁決書所為之處分，聲明異議，本院裁定如下：
    主  文
異議駁回。
    理  由
一、原處分意旨略以：異議人即受處分人( 下稱受處分人) 甲○
    ○駕駛車牌號碼512-BSY 號重型機車，分別於民國99年1 月
    17 日 ，行經桃園縣桃園市○○街83巷口；於99年2 月8 日
    ，行經桃園縣中壢市○○路與康樂路口，均有「闖紅燈」之
    違規行為，為警分別掣單舉發，且於6 個月內違規記點共達
    6 點以上，爰依道路交通管理處罰條例第63條第3 項、第24
    條第1 項第5 款（裁決書漏載）之規定，於99年3 月2 日裁
    處受處分人吊扣駕駛執照1 個月及接受道路交通安全講習，
    並記載受處分人逾期不繳送駕駛執照之效果。詎受處分人仍
    未依規定於期限內繳送駕駛執照，原處分機關乃依道路交通
    管理處罰條例第65條第1 項第2 款、第67條第3 項之規定，
    於99 年4月16日逕行吊銷受處分人駕駛執照並註銷駕照、自
    是日起一年內不得重新考照等語。
二、聲明異議意旨略以: 受處分人因長年在外工作，與親屬關係
    淡薄，因此家人常有疏失漏未通知受處分人之情形，之前相
    關罰單均未遲繳，但本件裁決書是後來才知道由家人代收，
    請求不要吊銷駕照等語。
三、按受處分人不服道路交通管理處罰條例第8 條主管機關所為
    之處罰，得於接到裁決書之翌日起20日內，並得依法扣除在
    途期間，向管轄地方法院聲明異議，同條例第87條第1 項、
    道路交通案件處理辦法第12條定有明文。次按處理違反道路
    交通管理事件，有關文書送達之程序，依行政程序法之規定
    ，此為違反道路交通管理事件統一裁罰基準及處理細則第5
    條所明定。又送達，於應受送達人之住居所、事務所或營業
    所為之，行政程序法第72條第1 項前段規定甚明。是以，受
    處分人不服裁決處分者，其聲明異議須於上述20日之法定期
    間內提出，始符合法定程式，否則，其聲明異議不合法律上
    程序，且無從補正，依道路交通案件處理辦法第18條規定，
    應逕以裁定駁回之，而無從為實體上之審查。
四、經查: 本件受處分人因違反道路交通管理處罰條例案件，經
    交通部公路總局臺中區監理所蘆洲臺中監理站於99年3 月2
    日以裁監稽違字第裁61─000000000 號裁決書裁處吊扣駕駛
    執照1 個月，並應參加道路交通安全講習。該裁定書於99年
    3 月3 日送達至受處分人位於臺中縣北屯區○○路○ 段123
    巷23弄1 號之住所，並由受處分人之同居人即其妹蘇秀枝收
    受，有交通部公路總局臺中區監理所臺中監理站送達證書乙
    紙存卷為憑，且經受處分人於聲明異議狀中自承在卷。又受
    處分人住所於裁決書送達時仍位於臺中市上址，而受處分人
    於99年6 月22日始向原處分機關申請住所變更為於桃園縣中
    壢市○○○路○ 段223 巷129 弄41-1號1 樓，並於99年7 月
    5 日始將戶籍地遷徙於上開桃園縣之地址，此有受處分人個
    人基本資料查詢結果、遷徙紀錄資料查詢結果、證號查詢機
    車駕駛人資料、駕駛人住居/ 就業地址登錄作業資料表、99
    年7 月2 日聲明異議狀在卷足憑，是上開裁決書於99年3 月
    3 日業已合法送達予受處分人之事實，應堪予認定。另受處
    分人辯稱: 未實際居住於戶籍地等語，縱其所辯屬實，則可
    於當場收受舉發違反道路交通管理事件通知單時，告知掣單
    之警員有關其實際住居處所，或因已知有交通違規情事，而
    交代住居於上開戶籍地址之親友注意其相關文書之送達，甚
    而變更戶籍登記，受處分人均未作上開相關處理致其未能收
    受本件裁決書，應認受處分人顯有過失而應承擔本人未能親
    自收受上開裁決書之不利益，處分機關依法向受處分人之設
    籍地送達，並無不當之事由，受處分人執此爭辯，尚嫌無據
    。從而受處分人若欲聲明異議，即應於上開裁決書送達之翌
    日起20日內，亦即於99年3 月24日以前提出之；惟受處分人
    遲至同年7 月2 日始提出聲明異議狀，並於當日由原處分機
    關收受，有受處分人聲明異議狀上所蓋之原處分機關收件章
    足憑，揆諸前揭說明，本件受處分人未注意依法定不變期間
    聲明異議，自不合法律上所定程式，且屬無從補正之瑕疵，
    參諸前揭規定及說明，本院自應依法駁回其異議，而關於實
    體上之異議事由即無從審究。
五、綜上所述，異議人本件聲明異議，於法不合，且屬不可補正
    之事項，其異議不合法，應予駁回。
據上論斷，應依道路交通管理處罰條例第87條第1 項、道路交通
案件處理辦法第18條前段，裁定如主文。
中    華    民    國    99    年    9     月    28    日
                  交通法庭    法  官  李麗珍
以上正本證明與原本無異。
如不服本裁定，應於裁定送達後5 日內向本院提出抗告狀。
                              書記官  林舒涵
中    華    民    國    99    年    10    月    1     日

司法院資訊處製作；財團法人民間司法改革基金會備份。
